臺灣高等法院臺南分院民事裁定
109年度抗字第170號
抗  告  人  侯楊麗蓉
上列抗告人因與蔡林絹等人間請求確定訴訟費用額事件，對於中
華民國109年8月26日臺灣嘉義地方法院裁定（109年度聲字第174
號），提起抗告，本院裁定如下： 
    主  文
抗告駁回。
抗告訴訟費用由抗告人負擔。
    理  由
一、抗告意旨略以：臺灣嘉義地方法院(下稱嘉義地院)108年度
    重訴字第54號分割共有物案件(下稱原確定判決)業經判決，
    判決主文敘明訴訟費用應由共有人按土地持分比例負擔，原
    確定判決未就訴訟費用裁判，其聲請法院裁定各共有人應分
    擔之金額，其已附費用收據原本及影本各9張，原裁定卻誤
    稱其只提收據影本9張；又原裁定以其未提出送達相對人之
    聲請狀、訴訟費用計算書收據、繕本而裁定駁回，惟共有人
    無權反對聲請分配，只能對法院裁定後應負擔之金額為抗告
    ，故本件無須就確定訴訟費用之聲請附繕本送達各共有人；
    關於分割共有物案件，因人數較多，為節省送達郵費，均僅
    以聲請狀附收據原本及影本即予以裁定，從未要求附繕本，
    而共有人只會理會法院裁定應負擔之金額，也均信任法院裁
    定，少有提起抗告，如附聲請狀繕本，會增加法院負擔郵務
    送達費用等語。並聲明：原裁定廢棄。
二、按起訴，應以訴狀表明當事人及法定代理人，提出於法院為
    之；當事人書狀，除別有規定外，應記載當事人姓名及住所
    或居所；起訴不合程式或不備其他要件者，法院應以裁定駁
    回之；但其情形可以補正者，審判長應定期間先命補正。民
    事訴訟法第244條第1項第1款、第116條第1項第1款、第249
    條第1項第6款定有明文。又按當事人書狀，依民事訴訟法第
    116條第1項第1款規定，應記載當事人姓名及住所或居所，
    此為法定必須具備之程式(最高法院86年度台抗字第30號裁
    定意旨參照)。
三、經查：抗告人就原確定判決聲請確定訴訟費用，惟聲請狀未
    記載相對人及其住所或居所，經嘉義地院於109年7月28日裁
    定命抗告人於收受裁定後5日內補正，該裁定已於109年7月3
    0日送達抗告人，有送達證書可憑（聲字卷第126頁），抗告
    人逾期未補正，原裁定以抗告人聲請狀未記載相對人及相對
    人應受送達之處所，僅記載原審案號，認抗告人之聲請於法
    不合，據以駁回，自屬有據；至抗告人主張：共有人無權反
    對聲請分配，只能對法院裁定後應負擔之金額為抗告，故無
    須就確定訴訟費用之聲請附繕本送達各共有人；其已附費用
    收據原本及影本各9張，原裁定誤稱其只提收據影本9張；分
    割共有物案件，因人數較多，為節省送達郵費，均僅以聲請
    狀附收據原本及影本即予以裁定，從未要求附繕本，而共有
    人只會理會法院裁定應負擔之金額，也均信任法院裁定，少
    有提起抗告，如附聲請狀繕本，會增加法院負擔郵務送達費
    用等語，惟抗告人所指上情，均不足作為其解免應於聲請狀
    記載相對人及其住所或居所之理由；以此，原審駁回抗告人
    之聲請，依法並無不合，抗告人之抗告為無理由，應駁回之
    。
四、據上論結，本件抗告為無理由，爰裁定如主文。　　
中　　華　　民　　國　　109 　年　　11　　月　　10　　日
                  民事第二庭    審判長法  官  高榮宏
　
                                      法  官  陳春長
　
                                      法  官  林富郎
上為正本係照原本作成。
本裁定除以適用法規顯有錯誤為理由外，不得再抗告。如提再抗
告，應於收受送達後十日內向本院提出再抗告狀（須附繕本），
並繳納再抗告費新臺幣一千元。
提起再抗告應委任律師或具有律師資格之人之委任狀；委任有律
師資格者，另應附具律師資格證書及釋明委任人與受任人有民事
訴訟法第466條之1第1項但書或第2項所定關係之釋明文書影本。
中　　華　　民　　國　　109 　年　　11　　月　　10　　日

                                      書記官  劉紀君
【附註】
民事訴訟法第495條之1第2項準用同法第466條之1第1、2項規定
：
⑴對於第二審判決上訴，上訴人應委任律師為訴訟代理人。但上
  訴人或其法定代理人具有律師資格者，不在此限。
⑵上訴人之配偶、三親等內之血親、二親等內之姻親，或上訴人
  為法人、中央或地方機關時，其所屬專任人員具有律師資格並
  經法院認為適當者，亦得為第三審訴訟代理人。
民事訴訟法第466條之2第1項：
上訴人無資力委任訴訟代理人者，得依訴訟救助之規定，聲請第
三審法院為之選任律師為其訴訟代理人。